【裁判字號】    96,訴,327
【裁判日期】    970421
【裁判案由】    業務過失致死
【裁判全文】
臺灣臺東地方法院刑事判決               96年度訴字第327號
公  訴  人  臺灣臺東地方法院檢察署檢察官
被      告  甲○○
選任辯護人  吳漢成律師
上列被告因業務過失致死案件，經檢察官提起公訴（96年度偵字
第2650號），被告於本院準備程序中就被訴事實為有罪之陳述，
經合議庭裁定進行簡式審判程序，判決如下：
    主  文
甲○○從事業務之人，因業務上之過失致人於死，處有期徒刑捌
月。緩刑貳年。
    事  實
一、甲○○係設於臺東縣臺東市○○路○段684號之國立臺東大學
    體育學系講師，負責該校體育系三年級水上活動課程之教學
    ，為從事教學業務之人，曾因教學之必要，帶領學生至臺東
    縣臺東市中華大橋附近卑南溪河域進行水上訓練，知悉中華
    大橋往卑南溪上游約1公里處有1座攔砂壩，如貿然進入攔砂
    壩，有危害生命、身體之虞，於民國96年10月30日下午3 時
    30分許，甲○○帶領杜威震、陳筱筑、林俊宏、吳忠祐、沈
    昱民、林彧如、邱惠怡、鄭含德等多名該校體育系三年級學
    生，前往中華大橋附近卑南溪河域進行水上訓練課程教學時
    ，應注意令學生穿著救生衣、攜帶魚雷浮標或其他救生設備
    ，並應告知學生避免行經攔砂壩，而依當時情形，並無不能
    注意之情事，竟疏未注意，僅令學生穿著防寒衣、溯溪鞋、
    泳帽及泳鏡，並請1位同學攜帶1條溯溪繩，且於下水前未告
    知學生應避免行經上開攔砂壩，於全體溯溪完，回程往下游
    游泳行近該攔砂壩時，甲○○雖有向學生叫喊勿行經上開攔
    砂壩，然因其與學生尚有一段距離，及當時水流湍急，水流
    聲巨大，杜威震、林彧如等人無法聽聞該警告，致林彧如不
    慎游進上開攔砂壩捲入急流中，杜威震為救林彧如亦被捲入
    ，林彧如雖被救起，但杜威震因水流湍急無法離開攔砂壩，
    而溺水窒息送醫不治死亡。
二、案經杜威震之父乙○○訴請臺灣臺東地方法院檢察署檢察官
    偵查起訴。
    理  由
一、本件被告甲○○所犯係死刑、無期徒刑、最輕本刑為3年以
    上有期徒刑以外之罪，亦非高等法院管轄之第一審案件，而
    被告於本院行準備程序中就被訴事實為有罪之陳述，經告知
    被告簡式審判程序之旨並聽取當事人意見後，本院合議庭依
    刑事訴訟法第273條之1第1項規定，裁定由受命法官獨任進
    行簡式審判程序，合先敘明。
二、上揭犯罪事實，業據被告於本院審理時坦承不諱，與證人陳
    筱筑、林俊宏、吳忠祐、鄭含德、沈昱民、林彧如、邱惠怡
    、鄭含德分別於警詢或偵查中證述之情節相符，並有刑案現
    場平面圖、現場照片2 幀、搜救照片17幀、臺灣臺東地方法
    院檢察署相驗暨履勘筆錄、相驗屍體證明書、法醫檢驗報告
    書各1份、現場履勘筆錄1份及照片10張、台東分局刑事相驗
    照片16幀附卷可稽。又被害人杜威震確係因被告為本件水上
    訓練課程教學之疏忽，致因溺水窒息死亡等情，亦經臺灣臺
    東地方法院檢察署檢察官督同法醫師相驗無訛，有上開相驗
    筆錄、相驗屍體證明書、法醫檢驗報告書及相驗照片可佐。
    按被告係國立臺東大學體育學系講師，為該校編制內專任教
    師，有國立臺東大學在職證明書在卷可稽，其從事戶外水上
    訓練課程之教學時，自應就該戶外環境之各項危險告知受訓
    之學生，並應注意學生之救生設備是否完備，而依當時情形
    ，被告並無不能注意之情事，竟疏未告知學生有關行經攔砂
    壩之危險、並使學生帶足救生設備，導致本案溺水事故之發
    生，使被害人因溺水窒息而死亡，則被告就杜威震溺水死亡
    之發生，自有過失，其過失行為與被害人死亡結果之發生，
    顯具有相當因果關係無誤。綜上，足認被告自白與事實相符
    ，罪證明確，犯行洵堪認定，應依法論科。
三、查被告係體育學系講師，以從事體育教學活動為業，為從事
    業務之人，其因從事水上訓練課程致人於死，核其所為，係
    犯刑法第276條第2項之業務過失致人於死罪。爰審酌被告因
    一時疏誤，致被害人死亡，對被害人之家屬造成無可彌補之
    傷害，兼衡其過失程度，犯罪後坦承犯行、深具悔意，並已
    與被害人之父、母達成和解，業已履行全部和解條件，有被
    告所提之和解書1 份，犯後態度尚佳等一切情狀，量處如主
    文所示之刑。被告未曾因故意犯罪受有期徒刑以上刑之宣告
    ，有臺灣高等法院被告前案紀錄表1 份可參，合於刑法第74
    條第1項第1款緩刑之規定，本院認被告坦承犯行，態度誠懇
    ，並與被害人家屬達成和解，賠償被害人家屬之損失，經此
    偵審程序及罪刑之宣告，應知警惕而無再犯之虞，且被告現
    任職於臺東大學，有正當職業，以暫不執行其刑為當，併予
    宣告緩刑2年，以啟自新。
據上論斷，應依刑事訴訟法第273條之1第1 項、第299條第1項前
段，刑法第276條第2項、第74條第1項第1 款，刑法施行法第1條
之1第1項、第2項前段，判決如主文。
本案經檢察官丙○○到庭執行職務。
中    華    民    國    97    年    4     月    21    日
                  刑事第三庭    法  官  蔡玉雪
以上正本證明與原本無異。
如不服本判決應於收受本判決後10日內向本院提出上訴書狀；上
訴書狀應敘述具體理由。未敘述上訴理由者，應於上訴期間屆滿
後20日內向本院補提理由書狀（均須按他造當事人之人數附繕本
）。「切勿逕送上級法院」。
告訴人或被害人對於本判決如有不服，請書具不服之理由狀，請
求檢察官上訴者，其上訴期間之計算係以檢察官收受判決正本之
日期為準。
                                書記官  陳昭穎
中    華    民    國    97    年    4     月    21    日
附錄本案論罪科刑法條：
刑法第276條
因過失致人於死者，處2年以下有期徒刑、拘役或2千元以下罰金
。
從事業務之人，因業務上之過失犯前項之罪者，處5年以下有期
徒刑或拘役，得併科3千元以下罰金。


司法院資訊處製作；財團法人民間司法改革基金會備份。
